【裁判字號】    90,交聲,203
【裁判日期】    900823
【裁判案由】    違反道路交通管理處罰條例聲明異議
【裁判全文】
臺灣臺北地方法院交通事件裁定          九十年度交聲字第二０三號
    異議人即
    受處分人    乙○○
右列受處分人因違反道路交通管理處罰條例案件，對於交通部公路局台北區監理所板
橋監理站中華民國九十年一月十八日所為之處分（原處分案號：板監三字第裁00－
000000000號），聲明異議，本院裁定如左：
        主      文
原處分撤銷。
乙○○不罰。
        理      由
一、按法院受理交通事件，準用刑事訴訟法之規定，道路交通管理處罰條例第八十九
    條前段定有明文。是最高法院七十六年台上字第四九八六號判例「認定犯罪事實
    所憑之證據，雖不以直接證據為限，間接證據亦包括在內。然而無論直接證據或
    間接證據，其得為訴訟上之證明者，須於通常一般之人均不致有所懷疑，而得確
    信其為真實之程度者，始得據為有罪之認定。倘其證明尚未達到此一程度，而有
    合理之懷疑存在，而無從使事實審法院得有罪之確信時，即應由法院為諭知被告
    無罪之判決。」所揭示刑事訴訟法上法院認定事實之最重要原則（認定被告有罪
    ，就該有罪事實不能有任何之合理懷疑存在原則）。於法院審理行為人違反道路
    交通管理處罰條例案件時，當有其適用。易言之，法院於審理行為人違反道路交
    通管理處罰條例案件，當踐行完畢調查證據程序後，為事實之認定時，如就原處
    分機關所認定之行為人違規事實仍有合理之訴訟上懷疑，而無法百分之百確信行
    為人確有該當於道路交通管理處罰條例各該處罰條文之構成要件事實時，此際即
    應依訴訟上之待證事實「倘有懷疑，則從被告之利益作解釋」之證據法則，作對
    受處分人有利之認定。
二、本件原處分機關認受處分人即異議人乙○○於民國八十八年六月九日上午十時十
    分許，騎乘車號ＡＮＹ－一二七號重型機車，在台北市○○路、辛亥路口設有燈
    光號誌管制之交岔路口，明知台北市○○路口燈光號誌已轉為禁止通行之紅燈，
    竟貿然左轉往辛亥路方向行駛而闖紅燈，為台北市政府警察局大安分局交通分隊
    警員甲○○當場發現，示意停車稽查，受處分人拒絕停車受檢，竟直接騎到「禁
    行機車」道上而加速逃逸。警員甲○○當場不及拍照採證，只得將駛過其面前之
    上開車輛車牌記錄後，以受處分人有違反行為時道路交通管理處罰條例第五十三
    條、第四十五條第十三款及第六十條第二項第一款規定之行為逕行舉發（本件僅
    就闖紅燈部分聲明異議），並於舉發通知單上記載「應到案日期：八十八年八月
    一日」後將舉發通知單寄交受處分人收受。嗣受處分人於應到案日期之前提出申
    訴，原處分機關函請原舉發機關調查結果，仍認其有上開違規行為，乃依行為時
    道路交通管理處罰條例第五十三條之規定，裁處罰鍰三千六百元，並記違規點數
    三點。
三、訊據受處分人乙○○堅決否認有右開闖紅燈行為，辯稱：右開機車早於收到罰單
    半年前就故障發不動，放在隔壁空屋院子裡，之後就騎乘五月十二日辦理過戶之
    車輛ＦＱＱ－四二三號等語，經查：證人廖泰朗到庭證稱：我兒子的車子壞掉很
    久，卻接到罰單，車子是新型的，引擎裡面螺絲常壞掉，不能發動，都放在隔壁
    八十五巷五弄五號前空地，有走廊底下等語，互核所供及所證相符，以受處分人
    之父親年逾半百，仍願意出庭作證，應不至於僅為區區罰鍰之行政處分而昧於良
    心附和受處分人說詞置己身清白於不顧，故顯然右開車輛於右開違規時間前早已
    故障無法發動，且舉發警員甲○○到庭證稱：違規人戴安全帽，不知道是男的或
    女的，因那是八十八年的案件，已經記不太清楚了，沒有辦法確認是否為ＡＢ牌
    等語，衡諸社會目前偽造車牌情形時有所聞，偽造者就車輛之車牌、車種、顏色
    等特徵，均極盡可能之吻合，以防洩漏偽造之破綻，則受處分人所辯，尚非不可
    採信。況本件舉發違反道路交通管理事件通知單所載應到案日期為八十八年八月
    一日前申訴，而台北市政府警察局大安分局八十八年七月七日函覆受處分人有關
    闖紅燈、不服取締事項申訴後認舉發無訛，此有該分局上開函附於台灣板橋地方
    法院九十年交聲字第一二五號卷第十三頁，顯見受處分人應於八十八年七月七日
    前即具狀申訴，亦即受處分人早於應到案日期前申訴，則原處分機關竟依行為時
    道路交通管理處罰條例第五十三條之規定，從重裁處受處分人罰鍰三千六百元，
    亦有未洽。從而，本件受處分人是否有闖紅燈之違規行為尚值斟酌，且該輛違規
    闖紅燈機車所懸掛「ＡＮＹ－一二七」號機車車牌，亦非無遭人偽造冒用之可能
    ，而原處分復以高額遽以裁罰受處分人，原處分顯有違誤。本件異議為有理由，
    自應由本院將原處分撤銷，改諭知受處分人不罰，以資適法。
四、據上論斷，應依道路交通案件處理辦法第二十條前段，裁定如主文。
中      華      民      國    九十      年      八      月    二十三    日
                          臺灣臺北地方法院交通法庭
                                  法  官  李  麗  玲
右正本證明與原本無異。
如不服本裁定，應於裁定送達後五日內向本院提出抗告狀。
                                  書記官  江  虹  儀
中      華      民      國    九十      年     八       月    二十三    日


司法院資訊處製作；財團法人民間司法改革基金會備份。
